臺灣高等法院高雄分院刑事裁定　　　　110年度毒抗字第460號
抗　告　人
即　被　告　許瑞明



上列抗告人因聲請觀察勒戒案件，不服臺灣橋頭地方法院中華民
國110 年10月8 日裁定（110 年度毒聲更一字第4 號），提起抗
告，本院裁定如下：
    主  文
抗告駁回。
    理  由
一、抗告意旨略以：檢察官未告知抗告人即被告可申請自費自療
    ，且抗告人已服刑1 年期滿，沒有毒癮；另抗告人已返回社
    會工作，已正常生活，無須再回去勒戒，請求撤銷原裁定，
    更為適當之裁定等語。
二、犯毒品危害防制條例第10條之罪者，檢察官應聲請法院裁定
    ，令被告入勒戒處所觀察、勒戒，其期間不得逾二月；依前
    項規定為觀察、勒戒或強制戒治執行完畢釋放後，3 年後再
    犯第10條之罪者，適用本條前2 項之規定，毒品危害防制條
    例第20條第1 項、第3 項分別定有明文。而上開所謂「3 年
    後再犯」，只要本次再犯（不論修正施行前、後）距最近1
    次觀察、勒戒或強制戒治執行完畢釋放，已逾3 年者，即該
    當之，不因其間有無犯第10條之罪經起訴、判刑或執行而受
    影響（最高法院刑事大法庭109 年度台上大字第3826號裁定
    意旨參照）。
三、參酌毒品危害防制條例第24條規定，可知對於施用毒品者之
    治療模式，除採用原有之「附命完成戒癮治療緩起訴處分」
    及「觀察、勒戒或強制戒治」雙軌治療模式外，更賦與檢察
    官得依個案情形，以刑事訴訟法第253 條之2 第1 項第4 至
    6 款或第8 款規定，給予施用毒品者義務勞務、繳納處分金
    、心理輔導、法治教育或其他預防再犯措施為附條件之緩起
    訴處分，俾使其能經由多元化之緩起訴處遇，能有效並適當
    戒除毒癮而徹底擺脫毒品危害。其中關於是否適合附命完成
    戒癮治療之緩起訴處分部分，被告有「緩起訴處分前，另案
    羈押或執行有期徒刑」情事時，不適合為附命完成戒癮治療
    之緩起訴處分，毒品戒癮治療實施辦法及完成治療認定標準
    （下稱毒品戒癮治療實施辦法）第2 條第2 項第3 款定有明
    文。其中關於緩起訴前是否須經被告同意部分，110 年5 月
    1 日施行之毒品戒癮治療實施辦法第4 條第1 項規定：「檢
    察官為附命完成戒癮治療之緩起訴處分前，應向被告說明緩
    起訴處分之應遵守事項，得其同意後，再指定其前往治療機
    構參加戒癮治療」【原規定為「檢察官為緩起訴處分前，應
    得參加戒癮治療被告之同意，並向其說明完成戒癮治療應遵
    守事項後，指定其前往治療機構參加戒癮治療」（同辦法第
    6 條第1 項）。新舊規定均須經被告同意】。因此，如檢察
    官依職權欲採用附命完成戒癮治療緩起訴處分之治療模式時
    ，因施用毒品者參與戒癮治療時，須在時間及費用等方面為
    一定之配合，並為使戒癮治療順利進行，依毒品戒癮治療實
    施辦法第4 條（原辦法第6 條第1 項）之規定，有必要事先
    說明並經由施用毒品者之同意，使其瞭解緩起訴處分之應遵
    守事項。如檢察官依職權認為施用毒品者不符合規定，而不
    採用附命完成戒癮治療緩起訴處分之治療模式時，則無毒品
    戒癮治療實施辦法第4 條（原辦法第6 條第1 項）規定之適
    用。
四、查抗告人前因施用毒品案件，經臺灣高雄地方法院以民國94
    年度毒聲字第848 號裁定送觀察、勒戒後，認有繼續施用毒
    品之傾向，再經同院以94年度毒聲字第1258號裁定令入戒治
    處所施以強制戒治，於94年12月8 日執行完畢釋放等情，有
    臺灣高等法院被告前案紀錄表在卷可參。另抗告人於109 年
    11月11日18時許，在高雄市○○區○○街000 號內，以將第
    二級毒品甲基安非他命置入玻璃球燒烤後，吸食煙霧之方式
    ，施用第二級毒品甲基安非他命1 次之事實，業據抗告人於
    偵查中坦白承認，並有台灣檢驗科技股份有限公司109 年12
    月3 日濫用藥物檢驗報告在卷可證。由於抗告人於最近1 次
    強制戒治執行完畢釋放3 年後之109 年11月11日18時許，再
    次施用第二級毒品甲基安非他命，故依前開說明，檢察官就
    本次施用毒品犯行，自可依職權採取「附命完成戒癮治療緩
    起訴處分」或「觀察、勒戒或強制戒治」之治療模式。
五、抗告人另因違反毒品危害防制條例、傷害等案件，分經本院
    以109 年度上訴字第234 號判決判處有期徒刑7 月確定；經
    臺灣屏東地方法院以108 年度簡字第124 號判決判處有期徒
    刑3 月確定；經臺灣橋頭地方法院以108 年度簡上字第192
    號判決判處有期徒刑6 月確定，上開各案並經臺灣橋頭地方
    法院以109 年度聲字第1724號裁定應執行有期徒刑1 年2 月
    確定，於109 年11月12日起算，於110 年10月11日始執行完
    畢等情，有前開前案紀錄表可參。因檢察官聲請觀察勒戒之
    前（於110 年5 月5 日繫屬原審法院），抗告人符合毒品戒
    癮治療實施辦法第2 條第2 項第3 款：「緩起訴處分前，另
    案羈押或執行有期徒刑」之規定。故依前開說明，檢察官審
    酌上開規定，以抗告人當時另案在法務部矯正署屏東監獄執
    行，被告有事實上之困難無法配合戒癮療程為由（詳臺灣橋
    頭地方檢察署實施毒品戒癮治療檢核表，偵卷第53頁），認
    抗告人不適合為附命完成戒癮治療之緩起訴處分，而未依毒
    品戒癮治療實施辦法第4 條（原辦法第6 條第1 項）規定，
    向抗告人說明並取得同意，即依職權採取「觀察、勒戒或強
    制戒治」之治療模式，向原審聲請對抗告人為觀察勒戒處分
    ，尚難認有裁量瑕疵之情事。而原審依檢察官之聲請，裁定
    抗告人應送觀察勒戒，於法並無違誤。從而，抗告人以前述
    抗告理由提起抗告，請求撤銷原裁定之處分，為無理由，應
    予駁回。
據上論結，應依刑事訴訟法第412 條，裁定如主文。
中    華    民    國    110     年    11    月  30    日
                    刑事第三庭  審判長法  官  徐美麗
                                      法  官  陳億芳
                                      法  官  方百正
以上正本證明與原本無異。
本裁定不得再抗告。
中    華    民    國    110     年    11    月  30    日
                                      書記官  林佳蓉